【裁判字號】    88,交易,335
【裁判日期】    890524
【裁判案由】    過失傷害
【裁判全文】
臺灣雲林地方法院刑事判決                        八十八年度交易字第三三五號
    公  訴  人  臺灣雲林地方法院檢察署檢察官
    被      告  丁○○
右被告因過失傷害案件，經檢察官提起公訴（八十八年度偵字第五八一九、五九九六
號），本院判決如左：
    主  文
丁○○從事業務之人，因業務上之過失傷害人致重傷，處有期徒刑柒月。
    事  實
一、丁○○平日從事茶葉工作，時值耕作、施肥、採收、及運搬農具需用，由其駕駛
    小貨車從事運送，駕駛小貨車為其附隨之業務，為從事業務之人。民國八十八年
    五月二十九日十八時二十八分許，丁○○駕駛車號ＲＬ─００九０號自用小貨車
    ，沿台十七線宜梧往成龍由南往北方向行駛，行經雲林縣口湖鄉○○村○○路臺
    十七線公路一一四．六公里處時，駕駛人原應注意駕車行經劃有禁止超車線之路
    段，不得迴車；汽車迴車前，應暫停並顯示左轉燈光或手勢，看清無來往車輛，
    始得迴轉，且依當時晴天、傍晚有暮光、路面乾燥、無缺陷、無障礙物、及視距
    良好等客觀環境判斷，亦無不能注意之情事。詎丁○○竟疏未注意上揭規定，於
    駕車行經該劃有禁止超車線之路段，仍貿然迴車；復未暫停並看清來往車輛，適
    有同向行駛在後之乙○○騎乘車號ＬＳＱ─一八七號機車，亦疏未保持適當安全
    距離由後駛至，迨丁○○發見時，已不及煞閃，致乙○○人車倒地，受有右腦外
    傷性出血等傷害，導致對週遭事物理解力退化、整體生活能力退化、無法工作，
    診斷為癡呆症，無法回復之重傷害程度。嗣丁○○肇事後，急呼救護車將傷者乙
    ○○送醫，並自動向處理之員警自首，申告自己犯行。
二、案經乙○○配偶甲○○訴由雲林縣警察局北港分局報請臺灣雲林地方法院檢察署
    檢察官偵查起訴。
    理  由
一、訊之被告丁○○，對於右揭時地，駕車行經劃有禁止超車線之路段迴車過失肇事
    ，致乙○○受有右腦外傷性出血等傷害等情不諱，惟辯稱：當時車流量大，伊將
    車子停在車道上等侯，從後視鏡發見乙○○機車跟在後面駛近，伊一直煞停在等
    他通過，再行迴轉，不料擦撞伊車左後視鏡跌倒受傷云云。惟查，右揭事實，已
    據告訴人甲○○指訴綦詳，並有道路交通事故調查報告表、診斷證明書、現場照
    片等資料附卷可稽。再者，從肇事現場攝得之相片以觀，被告丁○○駕駛之小貨
    車玻璃碎片，分怖於雙黃線附近，顯然當時車頭位置，應在雙黃線邊緣；被害人
    乙○○所騎乘之機車，其刮地痕緊接在後，且呈現由左向右彎之斜度，顯見被害
    人乙○○應係騎乘機車緊接在後，突因被告丁○○貿然迴轉，致其不及避開，隨
    著向右轉彎，煞閃不及不慎擦撞所致。是被告丁○○辯稱其已將車子停在車道上
    等侯，是乙○○由後撞上等情，應係避重就輕卸責之舉，諉無足採。按駕駛人駕
    車原應注意於劃有禁止超車線之路段，不得迴車；汽車迴車前，應暫停並顯示左
    轉燈光或手勢，看清無來往車輛，始得迴轉，道路交通安全規則第一百零二條第
    二款、第五款分別定有明文。本件被告駕車自應注意上揭規定，小心駕駛謹慎為
    之，且依當時晴天、傍晚有暮光、路面乾燥、無缺陷、無障礙物、及視距良好等
    客觀環境判斷，亦無不能注意之情事。詎丁○○竟疏未注意上揭規定，駕車行經
    該劃有禁止超車線之路段，仍貿然迴車；復未暫停並看清來往車輛致肇事，其行
    為顯有過失。而被害人乙○○受有右腦外傷性出血等傷害，導致對週遭事物理解
    力退化、整體生活能力退化、無法工作，診斷為癡呆症等情，復經本院向財團法
    人長庚紀念醫院高雄分院查明屬實，有該醫院八十九年四月十九日八九長庚院高
    字第０九九二號函可稽。而被害人乙○○受傷迄今，對週遭事物理解力退化、整
    體生活能力退化、無法工作，診斷為癡呆症，復原之可能性極低，智能已退化至
    三至五歲程度，難以維持生活，堪信其已達「身體重大不治傷害」之重傷害程度
    至明。被告上揭過失行為與被害人乙○○之傷害結果間，有相當因果關係。事證
    明確，被告犯行堪予認定。至被告丁○○另於審理期日聲請將肇事責任送鑑定部
    分，茲因被告已承認有過失，其亦不否認在雙黃線禁止迴車路段迴車，參以現場
    攝得之相片觀察，足見其有過失，已如上述。是被告聲請鑑定部分，本院核無必
    要，併予敘明。
二、按刑法上所稱之業務，採事實業務說。係指以反覆同種類之行為為目的之社會的
    活動而言。既稱反覆為同種類之行為，自含有主觀意思之繼續性，衡諸今日社會
    ，業務種類繁多，為保障人之生命、身體安全起見，「業務」之概念，已有擴大
    之趨勢，不僅指主業務，尚包含「以準備或補助主業務之附隨工作或事務」之附
    隨業務在內。本件被告丁○○平日從事茶葉工作，時值耕作、施肥、採收、及運
    搬農具需用，由其駕駛小貨車從事運送，駕駛小貨車為其附隨之業務。被告就此
    部分辯稱其駕駛自用小貨車肇事，並非業務過失等情，實無足取。核被告所為，
    係犯刑法第二百八十四條第二項後段之業務過失傷害人致重傷罪。被告對於未發
    覺之罪，自首而受裁判，已經證人丙○○即雲林縣警察局北港分局宜梧派出所處
    理之員警到庭證述屬實，應依刑法第六十二條前段之規定，減輕其刑。爰審酌被
    告尚無不良前科，有臺灣雲林地方法院檢察署刑案資料查註紀錄表、及本院被告
    全國前案紀錄表可稽，其因一時疏失肇事，致被害人受有右腦外傷性出血等傷害
    ，至今意識仍未清醒，須賴人扶持照顧等嚴重傷害，犯後幾經本院協商未果，迄
    未賠償被害人損害，惡性不輕，惟參酌被害人與有過失，彼等過失程度之輕重、
    及犯後態度等一切情狀，量處如主文所示之刑。
據上論斷，應依刑事訴訟法第二百九十九條第一項前段，刑法第二百八十四條第二項
後段、第六十二條前段，罰金罰鍰提高標準條例第一條前段，判決如主文。
本案經檢察官盧永盛到庭執行職務。
中    華    民    國       八十九       年       五      月    二十四   日
                                         臺灣雲林地方法院刑事第一庭
                                                 法  官  林  秋  火
右正本證明與原本無異。
如不服本判決，應於判決送達後十日內向本院提出上訴狀( 應附繕本 )。
                                                 書記官  林  芳  杰
中    華    民    國       八十九       年       五      月    二十六   日
附錄論罪科刑法條：
刑法第二百八十四條
因過失傷害人者，處六月以下有期徒刑、拘役或五百元以下罰金，致重傷者，處一年
以下有期徒刑、拘役或五百元以下罰金。
從事業務之人，因業務上之過失傷人害者，處一年以下有期徒刑、拘役或一千元以下
罰金，致重傷者，處三年以下有期徒刑、拘役或二千元以下罰金。


司法院資訊處製作；財團法人民間司法改革基金會備份。
